最高法院刑事判決　　　　　　九十四年度台上字第五八三０號
　　上　訴　人　林○○　姓名.
上列上訴人因妨害性自主案件，不服台灣高等法院高雄分院中華
民國九十四年七月二十八日第二審更審判決（九十四年度上更(一)
字第一四六號，起訴案號：台灣高雄地方法院檢察署八十九年度
偵字第三一四五號），提起上訴，本院判決如下：
    主  文
原判決撤銷，發回台灣高等法院高雄分院。
    理  由
本件原判決認定：上訴人林○○與A1（姓名年籍詳卷）係翁媳關
係，A1因夫與他女子在外同居，遂於民國八十八年十月三十一日
服用安眠藥尋短，經上訴人發覺送醫急救後，於同年十一月二日
出院返家休養。詎上訴人竟基於妨害性自主之概括犯意，先於八
十八年十一月三日藉口載A1至醫院打點滴，而將A1載至高雄縣某
不詳飯店房間內，乘A1身體虛弱，無力反抗，以手摀住A1之嘴及
強脫A1衣褲而施強暴，並對A1以恫嚇稱：若不從將跟其夫說妳在
外面與男人亂來等語，脅迫A1使其因恐遭其夫誤解而要求離婚致
心生畏懼，上訴人遂以其生殖器插入A1陰道而為性交。後上訴人
又連續在不詳時間，均在高雄縣大寮鄉住處二樓房間內，利用無
其他人在家之際，向A1恫稱妳如不從，將向其夫說妳在外與人亂
來，令其夫與妳離婚，且妳說出去也沒有人會相信等語，脅迫A1
使因恐遭其夫要求離婚而心生畏懼，再用手摀住A1嘴吧並強脫其
衣褲而施強暴，再以其生殖器插入A1陰道之方式對A1為性交，最
後一次係八十八年十二月二十七日，前後共五次（包括在飯店該
次）。八十九年一月一日A1至聖若瑟醫院驗孕，得知自己確已懷
孕後，告知上訴人，上訴人自知其子已於八十九年十二月十日離
家未歸，A1顯非自其夫受孕，旋於同年月三日陪同A1至上開醫院
施行人工流產手術。嗣A1終因不堪忍受，而於同年月十四日報警
查獲等情。因而撤銷第一審之科刑判決，改判仍論處上訴人以連
續對於女子以強暴、脅迫之方法而為性交罪刑，固非無見。
惟查：（一）原判決事實記載八十九年一月一日A1至聖若瑟醫院
驗孕，得知懷孕後告知上訴人，上訴人自知其子已於八十九年十
二月十日離家未歸，A1顯非自其子受孕，乃陪同A1至上開醫院施
行人工流產手術等情，理由則引述證人甲○○於另案妨害家庭一
案之警詢筆錄，謂A1之夫於八十八年十二月十一日起，至同年十
二月三十一日止，與甲○○同時在台南市○○路租屋居住，據以
推認A1非自其夫受孕等旨（見原判決第二頁第七至十行、第四頁
第八至十四行），有事實與理由不相適合之違誤。（二）上訴人
始終否認有對A1強制性交之犯行，稽之卷內資料，證人即A1之夫
於檢察官偵查中證稱伊並未與A1分居，均在家同住，與A1亦未中
斷發生性關係，A1係自其受孕（見偵查卷第四八頁正反面、四九
頁）；證人甲○○於偵查中亦證述台南市○○路租屋處僅伊一人
居住，A1之夫未住在該處各等語（見偵查卷第七七頁反面）。上
開證供，攸關A1是否確非自其夫受孕之判斷，至有重大關係，為
對上訴人有利之供述證據，原判決未說明不予採取之理由，自屬
判決理由不備。（三）刑事訴訟法第一百五十九條之五第一項「
被告以外之人於審判外之陳述，雖不符前四條之規定，而經當事
人於審判程序同意作為證據，法院審酌該言詞陳述或書面陳述作
成時之情況，認為適當者，亦得為證據」之規定，係以被告以外
之人於審判外之陳述不符合同法第一百五十九條之一至第一百五
十九條之四有關傳聞證據例外規定之情形，經當事人於審判程序
同意作為證據，且該陳述須經法院審酌作成時之情況，認為適當
時，始有其適用。此於適用同條第二項所定「當事人、代理人、
或辯護人於法院調查證據時，知有第一百五十九條第一項不得為
證據之情形，而未於言詞辯論終結前聲明異議者，視為有前項之
同意」之情形者，亦應以該陳述經法院審酌作成時之情況，認為
適當時，始得作為證據。原判決採憑證人A1 、甲○○於司法警
察調查中之陳述，作為不利於上訴人之證據，然原判決僅論述「
本件證人A1、甲○○於警詢中所為陳述，雖屬傳聞證據，惟查無
符合刑事訴訟法第一百五十九條之一至第一百五十九條之四等四
條之情形，其等所為之上開警詢筆錄內容，經本院準備、審理程
序中命檢察官、辯護人及被告等人表示意見，當事人或辯護人已
知上述筆錄乃傳聞證據，均未於言詞辯論終結前對該等筆錄內容
異議，是證人A1、甲○○於警詢中之證言應具有證據能力」等由
（見原判決第三頁第一至七行），對於該審判外之陳述，並未說
明有如何審酌其作成時之情況，認為適當之情形，乃依上開規定
，認得作為證據，非但判決理由不備，其採證更屬違背證據法則
。以上或係上訴意旨所指摘，或為本院得依職權調查之事項，應
認原判決仍有撤銷發回更審之原因。
據上論結，應依刑事訴訟法第三百九十七條、第四百零一條，判
決如主文。
中　　華　　民　　國　九十四　年　　十　　月　 二十　 日
                      最高法院刑事第八庭
                          審判長法官  呂　潮　澤
                                法官  吳　昆　仁
                                法官  孫　增　同
                                法官  趙　文　淵
                                法官  吳　　　燦
      本件正本證明與原本無異
                                      書  記  官
中　　華　　民　　國　九十四　年　　十　　月　二十六　日
                                                      J